【裁判字號】    89,上訴,3197
【裁判日期】    890829
【裁判案由】    偽造有價證券等
【裁判全文】
臺灣高等法院刑事判決                      八十九年度上訴字第三一九七號
    上  訴  人
    即  被  告  丙○○
    指定辯護人  甲○公設辯護人
右上訴人因詐欺等案件，不服台灣台北地方法院八十九年度訴緝字第一一六號、八十
九年度易緝字第一八六號，中華民國八十九年八月二十九日第一審判決（起訴案號：
台灣台北地方法院檢察署七十八年度偵字第四五八三號、第八五八○號），提起上訴
，甲○判決如左：
    主  文
上訴駁回。
    事  實
一、丙○○意圖為自己不法之所有，並基於概括犯意，先於民國七十八年一月十九日
    ，在台北市○○街一五九號，向丁○○偽稱：因與人合購土地，急需借款，三日
    後即可償還，致丁○○陷於錯誤，將自身所有如附表編號１所示之支票交付丙○○。復於同年月二十日在台北市○○路六六號艾其禮餐廳，持附表編號２所示之
    支票，以急須現款為由，向乙○○調借三十萬元，使乙○○陷於錯誤，如數交付
    丙○○現款。丙○○得手後即逃逸無蹤，丁○○及乙○○始知受騙。
二、案經台北市政府警察局景美分局報請及丁○○訴請台灣台北地方法院檢察署檢察
    官偵查起訴。
    理  由
一、訊據被告即上訴人丙○○坦承於七十八年一月間，向被害人丁○○借得附表編號
    １所示之支票，復持附表編號２所示之支票向被害人乙○○調借三十萬元現款，
    均未償還等情，核與被害人丁○○、乙○○指訴情節相符，復有支票影本二紙在
    卷可稽。雖被告矢口否認有詐欺犯行，辯稱：因經濟困難，始未能償還云云。惟
    被告向被害人丁○○偽稱：因與人合購土地，急需借款，三日後即可償還等語，
    致丁○○交付被告附表編號１所示之支票，自有施用詐術無疑。再被告以附表編
    號２所示之支票向被害人乙○○調借現金三十萬元，竟於取得該款項後，即逃逸
    無蹤。且被告於借得支票及現款後，及至八十九年七月二日經警緝獲到案，期間
    長達十餘年，被告竟始終未曾與被害人等聯繫償還事宜，顯見被告向被害人等借
    用支票及現款之初，即有不法所有之意圖至灼。事證明確，被告犯行堪以認定。
二、核被告所為，係犯刑法第三百三十九條第一項之詐欺罪。被告先後二次詐欺犯行
    ，時間緊接，犯罪構成要件相同，顯係基於概括犯意為之，應依連續犯規定論以
    一罪，並加重其刑。
三、原審調查結果，適用刑法第五十六條、第三百三十九條第一項，罰金罰鍰提高標
    準條例第一條前段，同時審酌被告平日素行、犯罪之動機、目的、手段、品行、
    智識程度、所生危害及犯罪後態度等一切情狀，量處有期徒刑五月。認事用法，
    核無違誤，量刑亦稱妥適。被告上訴意旨，否認犯罪，為無理由，應予駁回。至
    被告於行為後經原審法院於七十八年七月廿八日通緝，因未於中華民國八十年罪
    犯減刑條例施行之日起十個月內自動歸案接受審判，爰不得依該條例減刑，併此
    敘明。
四、公訴意旨另以：被告於七十八年一月二十日，將陳善利所遺失之空白支票一張（
    即附表編號２所示之支票），偽填發票日為七十八年一月二十三日、面額為三十
    萬元，並加蓋偽刻之印鑑，向乙○○調借現款，因認被告尚涉有刑法第二百零一
    條第一項之罪嫌。惟犯罪事實應依證據認定之，無證據不得推定其犯罪事實。又
    不能證明被告犯罪者，應諭知無罪之判決，刑事訴訟法第一百五十四條、第三百
    零一條第一項分別定有明文。訊據被告矢口否認有偽造有價證券犯行，辯稱：上
    開支票係叔叔郭文賢交付使用，不知係偽造之支票，目前郭文賢已死亡等語。查
    被告以附表編號２所示之支票向被害人乙○○借得現款後，係以「郭曉慧」於支
    票背面背書，而該字跡與支票正面填載之金額、票載日期之字跡明顯不同，顯見
    該支票上之金額、票載日期並非被告偽造。再被害人乙○○於警訊中指稱：「交
    付支票之人係郭曉慧。」及至原審亦稱：「當初被告用郭曉慧名字，我與她認識
    三年，她跟我調現並拿支票交給我。」則被告向乙○○調借現款時，既於支票背
    面以郭曉慧背書，應無偽造之意。又甲○遍查全卷，並無事證足認被告有竊取陳
    善利之空白支票。而被害人陳善利於原審證稱：我遺失之四十八張支票，約有二
    十張被提示，提示之人均不相同，被告持向乙○○調借現款，僅係其中一張等語
    。且依證人即陳善利之子陳治榮於警訊中指稱：陳善利之空白支票係七十八年一
    月十一日遭竊（見七十八年度偵字第八五八○號卷第六、七頁）。倘陳善利失竊
    之空白支票係被告自行取得，被告於案發時復已週轉困難，應無僅偽造一張使用
    ，並僅填載面額三十萬元；復另於七十八年一月十九日，再向被害人丁○○詐取
    支票，顯見被告辯稱支票係他人填載完成交付使用，應堪採信。此外即查無證據
    足證被告確有偽造有價證券之犯行。原審以公訴人認此部分與被告上開論罪部分
    有牽連犯裁判上一罪關係，故不另為無罪之諭知，亦無不合。
據上論斷，應依刑事訴訟法第三百六十八條，判決如主文。
本案經檢察官李金定到庭執行職務。
中     華     民     國     八十九    年      十      月      二十六    日
                              臺灣高等法院刑事第十四庭
                                  審判長法  官  陳  祐  輔
                                        法  官  蔡  國  在
                                        法  官  陳  國  文
右正本證明與原本無異。
檢察官如不服本判決應於收受送達後十日內向甲○提出上訴書狀，其未敘述上訴之理
由者並得於提起上訴後十日內向甲○補提理由書（均須按他造當事人之人數附繕本）
。
                                        書記官  蔡  棟  樑
中     華     民     國     八十九    年      十      月      二十七    日
附表：
┌──┬─────────┬────────┬──────┬──────┐
│編號│支票號碼          │金額            │發票日      │付款銀行    │
├──┼─────────┼────────┼──────┼──────┤
│１  │ＭＦ0000000│三十一萬一千零六│七十八年一月│彰化商業銀行│
│    │                  │十四元          │十九日      │北門分行    │
├──┼─────────┼────────┼──────┼──────┤
│２  │ＣＡ0000000│三十萬          │七十八年一月│第一商業銀行│
│    │                  │                │二十三日    │景美分行    │
└──┴─────────┴────────┴──────┴──────┘
附錄本案所犯法條全文：
刑法第三百三十九條第一項：
意圖為自己或第三人不法之所有，以詐術使人將本人或第三人之物交付者，處五年以
下有期徒刑、拘役或科或併科一千元以下罰金。


司法院資訊處製作；財團法人民間司法改革基金會備份。
